【裁判字號】    99,審交易,146
【裁判日期】    991110
【裁判案由】    過失致死等
【裁判全文】
臺灣新竹地方法院刑事判決           99年度審交易字第146號
公  訴  人  臺灣新竹地方法院檢察署檢察官
被      告  丙○○
上列被告因過失致死等案件經檢察官提起公訴（99年度偵字第56
93號），經被告於本院準備程序中，就被訴事實為有罪之陳述，
經告知被告簡式審判程序之旨，並聽取檢察官、被告等之意見後
，經本院裁定進行簡式審判程序，本院判決如下：
    主  文
丙○○犯不能安全駕駛動力交通工具罪，處有期徒刑肆月。又犯
過失致人於死罪，處有期徒刑壹年。應執行有期徒刑壹年貳月。
緩刑肆年，緩刑期間付保護管束，並應於緩刑期間，向指定之政
府機關、政府機構、行政法人、社區或其他符合公益目的之機構
或團體提供捌拾小時之義務勞務。
    犯罪事實
一、丙○○明知飲酒後，其控制力及注意力均已降低致達無法安
    全駕駛動力交通工具之程度，如仍駕車行駛於道路上，隨時
    將有致他人於死、傷之危險，竟於民國99年5 月16日晚間6
    時30分許至晚間近9 時許，在新竹縣新埔鎮下寮里九棧餐廳
    ，與友人餐敘，飲用2 杯的高粱酒後，已達不能安全駕駛動
    力交通工具之程度，猶從上開處所騎乘車牌號碼800-DJJ 號
    重機車欲返回新埔鎮○○路411 巷103 號住處，嗣於同日晚
    間9 時23分許，行經新竹縣新埔鎮○○路○ 段660 號，本應
    注意汽車在未劃設慢車道之雙向2 車道行駛時，應在遵行車
    道內行駛，且在劃有分向限制線之路段，不得駛入來車之車
    道內，又汽車行駛時，駕駛人應注意車前狀況，並隨時採取
    必要之安全措施，且依當時之天候晴朗、夜間有照明、柏油
    路面乾燥無缺陷，亦無障礙物、視距良好等情況，並無不能
    注意之情事，丙○○因酒後意識模糊，注意力、反應力及操
    控能力均明顯降低情形下，未注意車前狀況，橫越分向限制
    線闖入對向車道，適有甲○○騎乘車牌號碼107-DNB 號重機
    車，沿竹北往湖口方向，駛於同路段對向車道，因而被闖入
    對向車道之丙○○所其騎乘車牌號碼800-DJJ 號重機車撞擊
    ，兩車均人車倒地，致甲○○受有缺氧性腦病變併腦水腫、
    第四腦室內出血、左側近端股骨骨折及多處挫傷等傷害，丙○○亦受有左側橈股尺骨骨折、雙側血氣胸之傷害，兩人均
    送往東元綜合醫院進行急救，丙○○並於同日晚間10時38分
    於東元綜合醫院經抽血檢驗換算呼氣酒精濃度為每公升1.41
    毫克；甲○○於東元綜合醫院急救後轉送長庚醫療財團法人
    林口長庚紀念醫院救治，於99年5 月21日上午2 時因頭部鈍
    力損傷而死亡。
二、案經臺灣新竹地方法院檢察署檢察官相驗後自動檢舉偵查起
    訴。
    理  由
一、程序部分：
    按除被告所犯為死刑、無期徒刑、最輕本刑為3 年以上有期
    徒刑之罪或高等法院管轄第一審案件者外，於前條第1 項程
    序進行中，被告先就被訴事實為有罪之陳述時，審判長得告
    知被告簡式審判程序之旨，並聽取當事人、代理人、辯護人
    及輔佐人之意見後，裁定進行簡式審判程序，刑事訴訟法第
    273條之1第1 項定有明文。本件被告丙○○所犯係死刑、無
    期徒刑、最輕本刑為3 年以上有期徒刑以外之罪，其於準備
    程序中就被訴事實為有罪之陳述，經告知簡式審判程序之旨
    ，並聽取公訴人及被告丙○○之意見後，本院認為適宜進行
    簡式審判程序，合先敘明。
二、認定犯罪事實所根據的證據及理由
（一）被告丙○○於警詢、偵查中之供述及於本院準備程序、簡
      式審判程序時均坦承不諱。其稱略以：伊於99年5 月16日
      晚間6 時30分許至晚間近9 時許，在新竹縣新埔鎮下寮里
      九棧餐廳，與友人餐敘，飲用2 杯的高粱酒後，騎乘車牌
      號碼800-DJJ 號重機車欲回家，怎樣發生車禍、怎樣撞倒
      對方，因為伊精神恍惚全不記得，車禍後伊也住院治療，
      一直到同年5 月25日才知道被害人甲○○死亡，伊覺得很
      抱歉等語（見99年度相字第348 號相驗卷第52、53、57至
      59、66頁，本院卷第12、15至17頁）。
（二）被害人甲○○之父乙○○於警詢、偵查中之指訴。其稱略
      以：被害人甲○○在竹北六家高鐵工地擔任水電監工，每
      天都會騎乘車牌號碼107- DNB號重機車，固定行經新埔鎮
      ○○路○段由竹北往湖口方向回到位於楊梅的住家，他查
      看警方調閱到99年5 月16日晚間新埔鎮○○里○○路○ 段
      660 號附近監視器車禍影像，是被告丙○○騎乘車牌號碼
      800-DJJ 號重機車跨越雙黃線駛入對向車道與他兒子即被
      害人甲○○對撞，被告丙○○與他已達成和解等語（見上
      開相驗卷第3 、4 、65頁）。
（三）新竹縣政府警察局新埔分局99年5 月16日道路交通事故現
      場圖、道路交通事故調查報告表（一）、（二）、新竹縣
      政府警察局現場事故照片12張等在卷可參（見上開相驗卷
      第8 至15頁、99年度偵字第5693號偵查卷第7 、8 頁）：
      佐證本件事故發生經過及現場路況。
（四）被告丙○○99年5 月16日晚間10時38分於東元綜合醫院檢
      驗報告單（見上相驗卷第31頁）內容顯示被告丙○○經抽
      血檢驗換算呼氣酒精濃度為每公升1.41毫克：參酌國外認
      定標準，對於酒精濃度呼氣已達每公升0.55毫克或血液濃
      度達0.11％以上者，肇事率為一般正常人之10倍以上，且
      呈現判斷力嚴重受損、體能與精神協調力受損等情（有法
      務部88年5 月18日（88）法檢字第001669號函文說明及臺
      灣高等法院檢察署88年11月彙編之刑法第185 條之3 酒後
      駕車「不能安全駕駛」認定標準之相關論文資料可資足參
      ），而本件被告丙○○之抽血檢驗換算呼氣所含酒精濃度
      測試結果高達每公升1.41毫克，且依卷附道路交通事故現
      場圖、道路交通事故調查報告表（一）（二）及道路交通
      事故照片就本件之客觀情狀判斷，其於案發當時天候晴朗
      、夜間有照明、柏油路面乾燥無缺陷，亦無障礙物、視距
      良好之情狀下，駛入對向車道，且事後對於車禍當時情況
      完全無記憶，益徵被告丙○○當時確已達不能安全駕駛之
      程度。
（五）臺灣新竹地方法院檢察署檢察官督同法醫師劉瑞爐相驗明
      確，有勘驗筆錄、相驗屍體證明書、法醫檢驗報告書、新
      竹縣政府警察局新埔分局處理相驗案件初步調查報告暨報
      驗書、長庚醫療財團法人林口長庚紀念醫院99年5 月21日
      診斷證明書各1 份及相驗照片存卷足憑（見上開相驗卷第
      6 、16至27、42至46頁）：證明被害人甲○○確因本件車
      禍受有缺氧性腦病變併腦水腫、第四腦室內出血、左側近
      端股骨骨折及多處挫傷等傷害，並因頭部鈍力損傷而死亡
      等情。
（六）按汽車在未劃設慢車道之雙向二車道行駛時，應在遵行車
      道內行駛，在劃有分向限制線之路段，不得駛入來車之車
      道內；汽車行駛時，駕駛人應注意車前狀況，並隨時採取
      必要之安全措施；另按汽車駕駛人飲用酒類或其他類似物
      後其吐氣所含酒精濃度超過每公升0.25毫克或血液中酒精
      濃度超過百分之0.05以上者，不得駕車；道路交通安全規
      則第94條第3 項、第97條第1 項第1 款、第2 款、第114
      條第2 款分別定有明文，是被告丙○○騎乘重機車於在道
      路上，自應遵守上開道路交通安全規則之規定。而依案發
      當時情形天候晴朗、夜間有照明、柏油路面乾燥無缺陷，
      亦無障礙物、視距良好等情，依被告丙○○之智識、能力
      ，且領有自用小客車之駕駛執照，對於上開交通安全規則
      之規範應屬明悉，又本案車禍事故發生時之道路狀況，並
      無不能注意之情事，被告丙○○竟酒後駕車駛入對向車道
      ，而與被害人甲○○所騎乘之機車發生撞擊，堪認被告丙○○對於本件車禍之發生自有過失。又被害人甲○○因本
      件交通事故，而受有頭部鈍力損傷等之傷害而死亡，有上
      開診斷證明書1 紙在卷可稽，其死亡結果與被告丙○○前
      開過失行為間，有相當因果關係，信屬無訛。
（七）綜上，本件事證已明，被告丙○○上開犯行應堪認定。
三、論罪科刑：
（一）論罪：核被告丙○○所為，係犯刑法第185之3之酒後駕車
      公共危險罪及同法第276條第1項之過失致人於死罪。
（二）數罪併罰：被告丙○○所犯上開2罪，犯意各別，行為互
      異，應予分別論罪，合併處罰。
（三）刑罰加重事由：按汽車駕駛人，無駕駛執照駕車、酒醉駕
      車、吸食毒品或迷幻藥駕車、行駛人行道或行經行人穿越
      道不依規定讓行人優先通行，因而致人受傷或死亡，依法
      應負刑事責任者，加重其刑至2 分之1 ，道路交通管理處
      罰條例第86條第1 項，定有明文。查本件被告丙○○係酒
      醉駕車，因而致人死亡，依法應負過失致人於死之刑事責
      任，所犯過失致人於死罪部分，應依道路交通管理處罰條
      例第86條第1 項之規定加重其刑。
（四）量刑：爰審酌被告丙○○前有駕駛業務過失傷害之刑事前
      科紀錄，有臺灣高等法院被告前案紀錄表1 份可佐，雖不
      構成累犯，足徵素行非善，其於飲酒後已不能安全駕駛，
      仍不顧公眾之安危，駕駛動力交通工具於公眾往來之道路
      ，影響交通安全，且本應注意車前狀況，並隨時採取必要
      之安全措施，而未注意並採取必要安全措施，致闖入對向
      車道撞擊被害人甲○○所騎乘之前開車輛，造成被害人甲○○上開受傷致死之結果，對其家屬造成無可彌補之創傷
      ，幸犯後坦認犯行，態度良好（詳如後述），等一切情狀
      ，分別量處如主文所示之刑，併定其應執行之刑，以示懲
      儆。
（五）緩刑之諭知：末查被告丙○○前未曾因故意犯罪受有期徒
      刑以上刑之宣告，有臺灣高等法院被告前案紀錄表1 份為
      憑，已如前述，茲念其一時疏失，觸犯刑章，然坦承犯罪
      不諱，態度良好，且業與被害人甲○○之雙親乙○○、許
      牡丹於99年5 月31日以賠償新臺幣（下同）390 萬元成立
      調解，於98年5 月31日在新竹縣新埔鎮調解委員會調解當
      場交付遠東國際商業銀行，支票號碼：CC0000000 ，面額
      230 萬元之支票1 張予被害人甲○○之雙親乙○○、許牡
      丹收訖，其餘160 萬元為強制責任險保險給付，由被害人
      家屬逕向保險公司聲請領賠等情，此有新竹縣新埔鎮調解
      委員會新埔民調字第72號調解書1 份在卷可參（見上相驗
      卷第54頁），被告丙○○亦表徵悔悟之心，經此次偵、審
      程序及刑之宣告，當知所警惕而無再犯之虞，因認對被告
      丙○○所處之刑，以暫不執行為適當，爰併宣告緩刑4 年
      ，以期自新。
（六）保護管束：另為使被告丙○○深切反省，依刑法第74條第
      2 項第5 款之規定，諭知被告丙○○應向指定之政府機關
      、政府機構、行政法人、社區或其他符合公益目的之機構
      或團體，提供80小時之義務勞務，並依刑法第93條第1 項
      第2 款諭知緩刑期間付保護管束，以啟自新，兼觀後效。
      至於被告丙○○究應向何政府機關、政府機構、行政法人
      、社區或其他符合公益目的之機構或團體提供義務勞務，
      屬執行之問題，應由執行檢察官斟酌全案情節及各政府機
      關、政府機構、行政法人、社區或其他符合公益目的之機
      構或團體之需求，妥為指定。再者，倘被告丙○○於本案
      緩刑期間，違反上開所定負擔情節重大，足認原宣告之緩
      刑難收其預期效果，而有執行刑罰之必要，依刑法第75條
      之1 第1 項第4 款規定，得撤銷其緩刑之宣告，併此敘明
      。
四、據上論斷，應依刑事訴訟法第273 條之1 第1 項、第299 條
    第1 項前段，道路交通管理處罰條例第86條第1 項，刑法第
    185 條之3 、第276 條第1 項、第51條第5 款、第74條第1
    項第1 款、第2 項第5 款、第93條第1 項第2 款，刑法施行
    法第1 條之1 ，判決如主文。
本案經檢察官洪期榮到庭執行職務。
中    華    民    國    99    年    11    月    10    日
                  交通法庭    法  官    劉兆菊
以上正本證明與原本無異。
如不服本判決應於收受本判決後10日內向本院提出上訴書狀，上
訴書狀應敘述具體理由。上訴書狀未敘述上訴理由者，應於上訴
期間屆滿後20日內補提理由書狀於本院「切勿逕送上級法院」。
中    華    民    國    99    年    11    月    10    日
                              書記官    林兆嘉
附錄本案論罪科刑法條：
中華民國刑法第185條之3
服用毒品、麻醉藥品、酒類或其他相類之物，不能安全駕駛動力
交通工具而駕駛者，處 1 年以下有期徒刑、拘役或科或併科 15
萬元以下罰金。
中華民國刑法第276條
（過失致死罪）
因過失致人於死者，處 2 年以下有期徒刑、拘役或 2 千元以下
罰金。
從事業務之人，因業務上之過失犯前項之罪者，處 5 年以下有
期徒刑或拘役，得併科 3 千元以下罰金。

司法院資訊處製作；財團法人民間司法改革基金會備份。
